【裁判字號】    91,簡上,198
【裁判日期】    920408
【裁判案由】    遷讓房屋
【裁判全文】
臺灣臺南地方法院民事判決  九十一年度簡上字一九八號
    上  訴  人  乙○○
                甲○○
    共      同
    訴訟代理人  許雅芬律師
    被 上訴 人  台南市警察局
    法定代理人  丙○○
    訴訟代理人  莊美貴律師
                涂嘉益律師
右當事人間請求遷讓房屋事件，上訴人對於民國九十一年八月二十八日本院台南簡易
庭九十年度南簡字第一五五八號第一審判決提起上訴，本院判決如左：
    主      文
上訴駁回。
第二審訴訟費用由上訴人負擔。
    事      實
甲、上訴人方面：
  一、聲明：求為判決：
    （一）原判決廢棄。
    （二）被上訴人在第一審之訴駁回。
  二、陳述：除與原判決記載相同者，茲引用之外，補稱：
    （一）坐落台南市○區○○里○○○鄰○○街七十六號房屋（下稱系爭房屋）之
          全部，均為上訴人所有，被上訴人並非所有權人。查：
      １、被上訴人主張系爭房屋如原判決附圖所示Ｄ、Ｅ部份，係自門牌號碼台南
          市○○里○○○鄰○○街七十六號增編，原門牌號碼為「台南市○○里○
          ○○鄰○○路二二六巷一六弄十四號」，在台灣光復後由被上訴人台南市
          警察局接管作為職務宿舍之用，屬於被上訴人所有，並提出台南市政府市
          屬機關學校不動產（房屋及基地）紀錄卡暨房屋稅籍證明書為證。觀之上
          揭紀錄卡之記載，當時被上訴人機關所接管門牌號碼「台南市○○里○○
          ○鄰○○路二二六巷一六弄十四號」之建築物，其房屋形式為「日式」，
          其構造為「木造」。
      ２、惟，系爭房屋經原審到場勘驗，並請地政機關測量複丈之結果，系爭房屋
          Ｄ、Ｅ部份之主體構造，係「磚造、鐵骨鐵皮」，並非木造，有卷附之台
          南地政事務所建物測量成果圖及被上訴人所提出之稅籍證明書可稽，足認
          上訴人現在占有使用之系爭房屋，並非被上訴人當時接管之物屋，即被上
          訴人所有之「日式」「木造」建物早已不存在。
      ３、系爭房屋Ｄ、Ｅ部份，上訴人自他人手上受讓而來時，已非木造。嗣經上
          訴人再重新建造、修繕，而為現今之「磚造」「鐵骨鐵皮」之建物。Ｄ、
          Ｅ以外之其餘部份，亦係經上訴人陸續增建而為現今之現況。又民國八十
          五年間，台南市政府拓寬青年路二二六巷（即現今之萬昌街）時，拆除全
          部建物之一半以上，使系爭房屋僅餘二面牆（包含與隔壁之共同牆），且
          屋頂全部塌陷下來，已非所謂之「房屋」，亦無法為任何居住或遮風避雨
          之使用。上訴人不得已將之拆除，嗣後另雇工重新以鋼板、鐵骨、鐵皮、
          鐵捲門搭蓋，亦已無任何足資可認定為木造之狀況。
      ４、當年為上訴人搭建鐵皮屋之證人甘明泉於鈞院證述：「.... 我當時去現
          場時上訴人的房屋是邊間，當時因為開闢道路那間房屋被破壞，屋頂的瓦
          片有部份掉落，那些瓦片是我小時候就看過的那種瓦片，卓淑寶（即乙○
          ○之配偶）是要我把剩下的瓦片拆掉換成鐵皮屋頂及設鐵門，該屋原來還
          有兩片牆在。當時房屋內裝潢都掉下來，只可看到木材及黑瓦片，從隔壁
          延伸過來的樑木已經塌陷，上訴人他們只用木材臨時撐著，後來我另外用
          鐵柱支撐鐵皮屋頂，我蓋完時，系爭建物還保留有房間隔間用旳內牆兩面
          及該屋與隔壁的共同壁，至於該屋外牆兩面都是磚造，已經有點傾斜，上
          訴人後來有請水泥工處理。」、「房間內的內牆也是磚造，只有到裝潢的
          高度」、「當時樑木有好幾支，因為馬路拓寬被割掉一半，一定要另外支
          撐不然會塌下來，所以我用鐵條支撐原來的樑木並增加鋼條補強。」上訴
          人之鄰居證人張基琰證述：「....我記得上訴人的房屋在開路時整個倒下
          來，就是所有的東西都掉下來，房屋完全空了，不能住人」。
      ５、由證人以上之證述可知：系爭房屋之全部，在八十五年間青年路開路時，
          的確已有滅失之情形。係上訴人嗣後另為搭建而成現況。證人甘明泉明白
          證述當時所遺留傾斜之牆及房屋內之隔間牆，均為磚造，足見上訴人主張
          受讓自他人時已非木造之房屋，所言屬實。
      ６、雖甘明泉另證述，沒有把原來的樑木抽換云云。惟開路時樑木均已被割掉
          一半，則顯已無足為支撐系爭房屋之結構，證人嗣後再用鋼條另行搭建之
          狀況，絕非僅為修繕，而是就房屋之主體及全體均為重建。依吾人日常生
          活之觀念及社會上之一般經驗法則，該重建後之房屋與原「日式木造」房
          屋，已絕無「同一性」或「等同性」之道理可言。
      ７、綜右，系爭房屋（含Ｄ、Ｅ部份）均為上訴人所起造建造，其所有權人為
          上訴人，而非被上訴人。
    （二）被上訴人主張，上訴人於原審時已「自認」系爭房屋之所有權人為被上訴
          人云云。惟查：
      １、原審九十一年十一月十六日至現場履勘時，被告吳文欽即明確陳稱：「房
          子是我們自己蓋的....」，業經記明筆錄。可知，上訴人自始即抗辯系爭
          房屋是自己蓋的。
      ２、本件被上訴人原起訴範圍是以門牌所在之全部建物為範圍，嗣於地政測量
          後，才確立為Ｄ、Ｅ部份，其範圍本不明確。又因被上訴人提出性質為公
          文書之登記卡，上訴人才會在原審九十年十月三日答辯狀中記載「....產
          權被告無權置喙....」云云。惟對照上訴人於勘驗時之陳述，明顯對房屋
          為自己建造乙節迭有爭執，是此部份應無所謂已為訴訟上自認之情形。
    （三）縱認Ｄ、Ｅ部份，仍可被認定為原「日式木造」建物，惟查：系爭房屋之
          全部係有如原審附圖所示之Ａ、Ｂ、Ｃ、Ｄ、Ｅ、Ｆ、Ｇ等部份，其用途
          依序分別為車庫（Ａ）、客廳（Ｂ）、小飯廳（Ｃ）、雜物間（Ｄ）、廚
          房浴室（Ｅ）、走道（Ｆ）、有雨棚之走道（Ｇ）。縱觀整個房屋之使用
          現況及全部構造而言，Ｄ、Ｅ部份為雜物間、廚房浴室，僅為房屋之一小
          部份，並非整個房屋之主體。而亦可認為為上訴人建造之Ａ、Ｂ、Ｅ、Ｆ
          、Ｇ全體房屋之一部，並非獨立之不動產，而有附合之關係，其所有權人
          亦為上訴人，被上訴人自不得就Ｄ、Ｅ部份主張有所有權。
    （四）綜上，被上訴人請求上訴人遷讓系爭房屋Ｄ、Ｅ部份，並無理由，原審為
          上訴人敗訴之判決，實有違誤。
  三、證據：除援用第一審所提證據外，提出照片十三幀，並聲請訊問證人甘明泉、
            張基琰。
乙、被上訴人方面：
  一、聲明：求為判決：駁回上訴。
  二、陳述：除與原判決記載相同者，茲引用之外，補稱：
    （一）查系爭房屋之門牌號碼原為台南市○○里○○○鄰○○路二二六巷一六弄
          一四號，嗣經整編、增編後，現為台南市○○里○○○鄰○○街七十六號
          。系爭房屋如原判決附圖所示Ｄ、Ｅ部份，於台灣光復後由被上訴人接管
          作為職務宿舍之用，此有台南市政府市屬機關學校不動產（房屋及基地）
          記錄卡暨房屋稅籍證明書附卷可稽。上訴人於原審對於系爭房屋確屬被上
          訴人所有並不否認，僅一再辯稱「系爭房屋是空軍汽車修理廠出具文件為
          同仁張正田等向原告借得無人居住之破舊宿舍修葺使用，嗣因被告結婚無
          住所，張正田憐被告無屋之苦，乃以新台幣（下同）一千元代價轉讓於被
          告居住迄今，故被告係依法借住，並非無權佔用」云云，此參諸上訴人於
          原審提出之答辯狀中稱「本市○○街七十六號警察宿舍產權被告無權置喙
          」（九十年十月三日答辯狀）、「被告現住萬昌街七十六號宿舍，確係被
          告空軍單位向警局借用」（九十一年五月十六日答辯狀）；另於原審審理
          時亦稱「我們是基於借用關係使用房屋，是張正田透過空軍機關向警察局
          所借，張正田再轉讓給我所居住」、「空軍台南汽車修理廠國軍單位確實
          有向原告借用系爭房屋」（原審九十年十月三日言詞辯論筆錄），準此，
          上訴人就被上訴人主張系爭房屋如原判決附圖所示Ｄ、Ｅ部份確為被上訴
          人所有之事實，顯然已為訴訟上之自認。
    （二）按「當事人於訴訟上所為之自認，於辯論主義所行之範圍內有拘束當事人
          及法院之效力，法院應認其自認之事實為真，以之為裁判之基礎」，此有
          最高法院二十六年度上字第八０五號判例意旨、同院八十五年度台上字第
          五七九號判決意旨足參。本件上訴人於原審既已自認系爭房屋如原判決附
          圖所示Ｄ、Ｅ部份確為被上訴人所有，則就此事實自不容上訴人事後再予
          任意否認，從而，上訴意旨現又主張系爭房屋之所有權屬其所有云云，顯
          不足採。
    （三）上訴人雖又主張系爭房屋Ｄ、Ｅ部份，經原審到場勘驗，並請地政機關測
          量複丈結果，其主體結構係磚造、鐵骨鐵皮，並非木造，因而主張系爭房
          屋已非被上訴人接管之建築物，被上訴人接管之建物已不存在云云。惟查
          ：上訴人於原審陳稱「原來張先生留給我的是複丈成果圖所標示的Ｄ部份
          ，其他的部分都是後來增建的，才重新加蓋鐵皮部分，原來Ｃ、Ｂ都是空
          地、圍牆，Ａ、Ｆ、Ｇ部分是我另外向別人購買來使用增建的」（原審九
          十年十二月十九日言詞辯論筆錄）、「原來我跟前手購買是Ｄ、Ｅ部份」
          、「陳情書一到七項都是我整修房子的費用，當時是在承受這個房屋範圍
          內整修」（原審九十一年四月九日言詞辯論筆錄），足見上訴人就系爭房
          屋Ｄ、Ｅ部份僅係加以整修。另參諸上訴人於原審所提出並據以要求被上
          訴人給予補償之各項收據，其上亦均記載「過讓修理費」、「房屋整修費
          」等文字，是並無任何證據證明被上訴人所有之房屋業經上訴人予以拆除
          重建。再者，由上訴人所提出之五十二年二月十日之估價單，其上載有「
          樹種」、「日杉木」、「材積」等文字（證物一），足見上訴人當時亦係
          使用木材作為整修系爭房屋之材料，由此益證上訴人就系爭房屋Ｄ、Ｅ部
          份，僅係在原有房屋之基礎上加以整修，並非拆除重建。準此，縱上訴人
          嗣後整修房屋之過程中，曾使用磚塊、鐵皮等材料補強原有房屋之結構，
          惟原有房屋既未經上訴人拆除重建，則系爭房屋之所有權自仍屬被上訴人
          所有，從而，被上訴人本於所有權之法律關係請求上訴人交還系爭房屋，
          洵屬有據，原判決准被上訴人之請求，並無違誤。
    （四）綜上所述，上訴人提起本件上訴，顯無理由。
  三、證據：援用第一審所提證據。
丙、本院依職權調閱本院九十一年度南訴字第五號給付補償金民事案卷。
    理      由
一、本件被上訴人起訴主張：坐落台南市○○段○○段一七九之三、一七九之一三地
    號土地上門牌號碼台南市○○路二二六巷十六弄十四號房屋如附圖所示Ｄ、Ｅ部
    分（於八十七年二月九日門牌整編為台南市○○里○○街七十號，再於八十七年
    二月二十日增編為台南市○○里○○鄰○○街七十六號，下稱系爭房屋），在台
    灣光復後，為台南市政府財產，而由被上訴人任管理使用機關，並以之作為職務
    宿舍之用，詎上訴人未經被上訴人同意，擅自遷入系爭房屋無權占用迄今，經被
    上訴人多次請求遷離均置之不理，爰依民法第七百六十七條前段規定，求為判決
    命上訴人遷讓交還系爭房屋如附圖所示Ｄ、Ｅ部分，面積合計二五點九九平方公
    尺，並陳明願供擔保請准宣告假執行等情。
二、上訴人則以：系爭房屋坐落土地上之原有房屋（如附圖所示Ｄ、Ｅ部分位置），
    係空軍台南汽車修理廠出具文件向被上訴人借得無人居住之破舊宿舍修葺使用，
    並發配予空軍汽車修理廠之同仁張正田等人使用，嗣上訴人乙○○無住所，訴外
    人張正田乃以一千元之代價轉讓予上訴人居住，上訴人並陸續增建附圖所示Ａ、
    Ｂ、Ｃ、Ｆ、Ｇ部分，嗣於八十五年間因道路拓寬損壞該屋，上訴人另行僱工重
    建如附圖所示Ａ至Ｇ部分之建物，是被上訴人管理之原有木造建物已不存在，系
    爭房屋所有權人為上訴人，是被上訴人請求上訴人遷讓交還系爭房屋，顯無理由
    等語資為抗辯。
三、經查，坐落台南市○○段○○段一七九之三、一七九之一三地號土地上門牌號碼
    台南市○○路二二六巷十六弄十四號之房屋（於八十七年二月九日門牌整編為台
    南市○○里○○街七十號，再於八十七年二月二十日增編為台南市○○里○○鄰
    ○○街七十六號）如附圖所示之Ｄ、Ｅ部分，為台南市政府財產，經編列為台南
    市警察局（即被上訴人機關）青年路宿舍（一），而由被上訴人任管理使用機關
    之事實，有被上訴人所提台南市政府市屬機關學校不動產（房屋及基地）紀錄卡
    影本、門牌證明書各一份在卷可稽，是被上訴人機關所屬之宿舍範圍係坐落於如
    附圖所示Ｄ、Ｅ部分之位置，至如附圖所示Ａ、Ｂ、Ｃ、Ｆ、Ｇ部分建物則為上
    訴人嗣後所建，現連同Ｄ、Ｅ部分均為上訴人所占有使用一節，均為兩造所不爭
    執，並經原審囑託台南市台南地政事務所派員會同履勘現場，製有勘驗筆錄及測
    量成果圖在卷可考，均堪信為真實。又查，被上訴人以上訴人無權占用系爭房屋
    如附圖Ｄ、Ｅ所示之部分，爰依民法第七百六十七條之規定，請求遷讓返還，為
    上訴人所否認，並以前開情詞置辯，是本件自應審酌上訴人就系爭房屋有無合法
    使用權源﹖其就系爭房屋所有權之歸屬在原審有無自認﹖又如附圖所示Ｄ、Ｅ部
    分之建物是否業經上訴人拆除重建，抑或僅就原系爭房屋予以整修﹖及如附圖所
    示Ｄ、Ｅ部分之建物是否為Ａ、Ｂ、Ｃ、Ｆ、Ｇ部分建物之從物﹖爰分別審酌如
    下：
  （一）上訴人雖辯稱系爭房屋係空軍汽車修理廠向被上訴人借用後，分配予訴外人
        張正田，上訴人乙○○再以一千元之代價向訴外人張正田頂讓而來云云，固
        據其提出收據影本一紙為證，惟查，縱該收據確為訴外人張正田所開具，亦
        僅足以證明上訴人曾給付訴外人張正田房屋遷讓修理費一千元，至訴外人張
        正田就系爭房屋是否有合法使用權源，尚非依該收據內容所得認定。又參諸
        被上訴人另案（本院八十一年度訴字第四七五號）訴請系爭房屋附近之無權
        占有人林其昌遷讓交還台南市○○路二二六巷十八號房屋事件中，經空軍後
        勤司令部（即上訴人所稱空軍汽車修理廠隸屬之單位）函復稱「林君（即林
        其昌）佔用之房舍非本軍列管，確為南市警局所管有」，有該部八十一年二
        月十五日（八一）理絡０五０號簡便行文表影本在卷可佐（參原審卷第四十
        九頁），則空軍後勤司令部既否認曾向被上訴人借用系爭房屋，核與被上訴
        人所述未曾將系爭房屋分配予空軍單位使用乙節相符，堪認空軍汽車修理廠
        並未向被上訴人借用系爭房屋，是上訴人自難執以前開收據作為其就系爭房
        屋有合法使用權源之證明，此外，上訴人就其取得占有之正當權源，復未能
        再提出任何證據以資證明，尚難憑信。
  （二）次查，上訴人又抗辯：系爭房屋業經伊於八十五年另行僱工重建如附圖Ａ至
        Ｇ所示之建物，被上訴人管理之原有木造建物已不存在，是系爭房屋之所有
        權人為上訴人，自非無權占有云云，雖被上訴人以上訴人曾於原審稱「本市
        ○○街七十六號警察宿舍產權被告無權置喙」（九十年十月三日答辯狀）、
        「被告現住萬昌街七十六號宿舍，確係被告空軍單位向警局借用」（九十一
        年五月十六日答辯狀）、「我們是基於借用關係使用房屋，是張正田透過空
        軍機關向警察局所借，張正田再轉讓給我所居住」、「空軍台南汽車修理廠
        國軍單位確實有向原告借用系爭房屋」（原審九十年十月三日言詞辯論筆錄
        ）等語，主張上訴人就其非系爭房屋所有權人一節已於原審自認云云，惟觀
        諸上訴人乙○○於九十年十一月十六日履勘現場時，即曾辯稱：「房子是我
        們自己蓋的，四十九年起造，五十年年間增建，六十一年亦有增建」等語（
        參九十年十一月十六日勘驗筆錄）以觀，被上訴人就系爭房屋之所有權歸屬
        並非不爭執，且其於前開答辯狀及審理時所為之陳述，亦僅係就其最初取得
        如附圖所示Ｄ、Ｅ部分位置房屋之情形所為之陳述，至於該屋嗣後是否有因
        馬路拓寬而拆除重建之情形，尚無從自前開陳述中窺知，且參諸上訴人於原
        審所提出之費用單據，雖有記載「修理費」、「整修費」等語，惟亦有記載
        「新建」、「翻修」等字樣，是台南市政府所有而由被上訴人管理使用之前
        開房屋，是否經拆除重建，仍應綜觀兩造陳述及證據加以認定，上訴人於原
        審之前開陳述雖可為法院依自由心證認定事實之資料，究未可與民事訴訟法
        第二百七十九條所稱之自認同視，合先敘明。
  （三）又按動產因附合而為不動產之重要成分者，不動產所有人取得動產所有權，
        民法第八百十一條定有明文。上訴人雖再抗辯前開房屋增建Ａ、Ｂ、Ｃ、Ｆ
        、Ｇ部分後，於八十五年間因馬路拓寬而毀損，乃拆除重建如附圖所示Ａ至
        Ｇ部分之建物云云，並據其在原審提出屋頂鋼板修理、捲門之收據影本一紙
        ，及聲請傳訊開立該紙收據之證人甘明泉為證。經質之證人甘明泉到庭證稱
        ：「時間約在八十幾年間，我當時去現場時上訴人的房屋是邊間，當時因為
        開闢道路那間房屋被破壞，屋頂的瓦片有部分掉落，那些瓦片是在我小時就
        看過的那種瓦片．．當時房屋內裝潢都掉下來，只可看到木材及黑瓦片，從
        隔壁延伸過來的樑木已經塌陷，上訴人他們只用木材臨時撐著．．當時樑木
        有好幾支，因為馬路拓寬被割掉一部分，一定要另外支撐，不然會塌下來，
        所以我用鐵條支撐原來的樑木並增加鐵條補強．．（天花板上方現在是否還
        有樑木存在﹖）有用鐵條支撐，沒有把原來的樑木抽換，因為不能抽換，一
        抽換會影響隔壁」等語（參本院九十二年二月二十一日準備程序筆錄），足
        徵被上訴人所管理使用之前開房屋雖因馬路拓寬拆毀部分，而使支撐該屋及
        鄰屋之重要結構（即樑木）有塌陷之虞，然因該樑木為該屋重要結構，無法
        抽換，乃經證人佐以鐵條支撐補強，是目前如附圖所示Ｄ、Ｅ部分之建物主
        要結構仍為原來房屋之木造結構，而與上訴人所提台南市政府市屬機關學校
        不動產（房屋及基地）紀錄卡所載原系爭房屋之構造為木造之情節相符，顯
        見系爭房屋嗣後雖經陸續增建Ａ、Ｂ、Ｃ、Ｆ、Ｇ等部分，並於八十五年又
        整建，惟仍係本於原有建物（附圖所示Ｄ、Ｅ部分）之主要結構予以整修甚
        明，則揆諸前開說明，證人甘明泉嗣後所搭蓋之屋頂、捲門等物已因與前開
        房屋相結合，成為該屋之重要成分，非經毀損或變更其物之性質不能分離，
        而由該屋所有人即台南市政府取得合成物之所有權。至上訴人聲請傳訊住居
        於系爭房屋附近之證人張基琰雖到庭證稱：前開房屋在開路時「整個倒下來
        」，所有東西都掉下來，房屋完全空了等語（參本院九十二年二月二十一日
        準備程序筆錄），除與證人甘明泉證稱僅部分屋頂瓦片掉落，屋內裝潢雖掉
        落，惟尚可看到木材及黑瓦片等語之情節不相符合，是否可信，已有可疑，
        且證人張基琰僅係因上下班途中均需經過前開房屋前之道路，而知悉前開房
        屋因馬路拓寬拆毀之情形，則其就嗣後該屋整建之範圍、程度等實際施工情
        形，未能知悉，是其證詞尚難採為系爭房屋係重建或整修之證明，仍應以實
        際施工人甘明泉之證言為採證之憑據。又參以本件被上訴人訴請遷讓房屋時
        ，上訴人在原審提起反訴，主張被上訴人應給付上訴人自訴外人張正田處受
        讓使用房屋居住迄今之修理費、整修費等費用（見本院九十一年度南訴字第
        五號給付補償金民事卷），經審理結果，亦以上訴人未能證明而駁回其請求
        確定，則系爭房屋如附圖所示Ｄ、Ｅ部分，倘係上訴人所重建而取得所有權
        ，上訴人就建造所有物所支出之費用，何以能向第三人即被上訴人請求給付
        補償金，益徵上訴人所辯：系爭房屋附圖所示Ｄ、Ｅ部分，業經伊於八十五
        年僱工重建取得所有權云云，與實情不符，殊難置信。再參以，上訴人既自
        承：伊自訴外人張正田取得系爭房屋時僅有附圖所示Ｄ、Ｅ部分，其後陸續
        增建附圖所示Ａ、Ｂ、Ｃ、Ｆ、Ｇ等部分，八十五年因道路拓寬又整建附圖
        Ａ、Ｂ、Ｃ、Ｄ、Ｅ、Ｆ、Ｇ等語在卷，足見，上訴人係本於附圖所示Ｄ、
        Ｅ之主建物結構，而於其北側、西側陸續增建Ｃ、Ｂ、Ａ、Ｆ、Ｇ等部分而
        成，復觀諸系爭房屋之各個部分坐落位置，則八十五年道路拓寬時，首當其
        衝者應係Ｄ、Ｅ建物之外圍Ｆ、Ｇ面臨道路之部分，準此亦可見上訴人所辯
        稱：因八十五年道路拓寬，拆除Ｄ、Ｅ部分予以重建云云，顯非實情。綜上
        各見，系爭房屋如附圖所示Ｄ、Ｅ部分並未曾拆除滅失，經上訴人重建變更
        其所有權歸屬，其仍應屬原所有權人台南市政府所有，堪以認定。
  （四）上訴人另辯稱：如附圖所示Ｄ、Ｅ部分之使用現況為雜物間、廚房浴室，就
        整個房屋之使用現況及全部構造而言，僅為房屋之一小部份，並非整個房屋
        之主體，非獨立之不動產，而有附合之關係云云，惟按所有人於原有建築物
        之外另行增建者，倘增建部分於構造上及使用上已具獨立性，即為獨立之建
        築物，苟其常助原有建築物之效用，而交易上無特別習慣者，即屬從物，最
        高法院八十八年台上字第四八五號裁判可資參照。查，被上訴人雖就使用現
        況不爭執，然上訴人自訴外人張正田處受讓占有使用如附圖所示Ｄ、Ｅ部分
        系爭房屋時，尚未有如附圖所示Ａ、Ｂ、Ｃ、Ｆ、Ｇ部分之建物，Ａ、Ｂ、
        Ｃ、Ｆ、Ｇ部分建物係上訴人嗣後陸續增建一節，為上訴人所自承（參本院
        九十二年三月二十五日言詞辯論筆錄），是如附圖所示Ｄ、Ｅ部分之系爭房
        屋原在使用上及構造上均具有獨立性，而為獨立之建築物應堪認定，如附圖
        所示Ｄ、Ｅ部分之系爭房屋原既非其他建物之從物或附屬物，則縱使上訴人
        嗣後在系爭房屋之外增建Ａ、Ｂ、Ｃ、Ｆ、Ｇ部分，並改變系爭房屋原有使
        用現況為目前之雜物間及廚房浴室，惟仍不足以改變系爭房屋本為獨立建築
        物之主體性質，是上訴人主張系爭建築物非獨立之不動產，已因附合於增建
        部分而歸屬上訴人所有云云，實無可採。
四、綜上所述，本件被上訴人主張其為如附圖所示Ｄ、Ｅ部分系爭房屋之管理機關，
    及系爭房屋為上訴人等無權占用等語為可採，上訴人辯稱其為如附圖所示Ｄ、Ｅ
    部分系爭房屋所有權人及有權占有使用云云為無可取。是被上訴人依民法第七百
    六十七條規定，自得請求上訴人遷讓交還如附圖所示Ｄ、Ｅ部分之系爭房屋。從
    而，被上訴人本於所有權法律關係，請求上訴人遷讓交還如附圖所示Ｄ、Ｅ部分
    之系爭房屋，為有理由，應予准許。是則原審判命上訴人遷讓交還如附圖所示Ｄ
    、Ｅ部分之系爭房屋，及依被上訴人之聲請酌定相當擔保金額宣告假執行，並斟
    酌遷讓房屋之性質非長期間不能履行，而定一個月履行期間，於法並無違誤。上
    訴意旨指摘原判決不當，求予廢棄改判，為無理由，應予駁回其上訴。
五、據上論結，本件上訴為無理由，依民事訴訟法第四百三十六條之一第三項、第四
    百四十九條第一項、第七十八條、第八十五條第一項前段，判決如主文。
中      華      民      國    九十二    年      四      月      八      日
                              臺灣臺南地方法院民事第二庭
~B審判長法  官  蔡美美
~B      法  官  李銘洲
~B      法  官  林育幟
右正本證明與原本無異
本件不得上訴
中      華      民      國    九十二    年      四      月      八      日
~B      法院書記官  黃淑櫻


司法院資訊處製作；財團法人民間司法改革基金會備份。
